【裁判字號】    88,易緝,241
【裁判日期】    890825
【裁判案由】    業務侵占
【裁判全文】
臺灣臺北地方法院刑事判決                        八十八年度易緝字第二四一號
    公  訴  人  臺灣臺北地方法院檢察署檢察官
    被      告  甲○○
右列被告因侵占案件，經檢察官提起公訴（八十七年度偵字第三二一一號），本院判
決如左：
    主  文
甲○○連續意圖為自己不法之所有，侵占對於業務上所持有之物，處有期徒刑貳年陸
月。
    事  實
一、甲○○自民國八十一年一月二十一日起任職於台北市○○○路○段二號三樓之香
    港商丙○○○亞洲有限公司台灣分公司（下稱丙○○○台灣分公司），在財務部
    門擔任成本會計員乙職，依該公司與往來廠商之銷帳流程，均由廠商於屆應付日
    時開立票期約三月之支票寄發至丙○○○台灣分公司，該公司收受票據後即轉交
    甲○○銷帳、更新帳目後，再轉出納存入該公司開設之帳戶，故甲○○為從事業
    務之人。詎其因投資股票買賣失利受損，竟意圖為自己不法之所有，而基於概括
    之侵占及行使偽造私文書犯意，自八十四年二月間某日起迄八十六年六月底止，
    趁丙○○○台灣分公司收受展智文化事業有限公司（下稱展智公司）、啟現發行
    股份有限公司（下稱啟現公司）、台灣英文雜誌社有限公司（下稱台灣英文雜誌
    社）、台灣森永製果股份有限公司（下稱森永公司）及乾記廣告公司等廠商所交
    付如附表所示之支票，轉交予甲○○銷帳、更新帳目之機會，即變易其持有之意
    思為所有之意思，連續在公司內將前開支票予以侵占入己，並於支票背面盜蓋其
    所保管之「香港商丙○○○亞洲有限公司」長條戳章，表示該公司向銀行提示請
    求兌現之意思，而予偽造該私文書後，再存入其個人在世華聯合商業銀行儲蓄部
    開設之00000000000號帳戶內，透過票據交換所代為向前開支票付款
    銀行提示並獲兌現，總計共侵占得一千一百四十八萬三千八百元。八十六年七月
    間甲○○調任該公司客戶服務部門，並於同年九月底請辭，離職前將其不知情之
    女友乙○○借予其使用之四紙支票交予該公司出納人員，偽作啟現公司付款之支
    票以掩飾上情，嗣丙○○○台灣分公司因前開支票自八十七年一月二十五日發生
    退票情形，經向啟現公司查詢並由該公司提出付款支票資料核對後，始知上情。
二、案經丙○○○台灣分公司訴由台灣台北地方法院檢察署檢察官偵查起訴。
    理  由
一、右揭事實，業據被告甲○○於審理中坦承不諱，核與告訴人丙○○○台灣分公司
    之代理人郭明怡、羅淑文律師於偵、審理中指訴情節相符，並經證人乙○○及丙○○○灣分公司之行政總監鍾美麟到庭證述屬實，此外復有被告於丙○○○台灣
    分公司之任職質料、啟現公司日期別付款日報表、乙○○任發票人之支票影本暨
    退票紀錄、丙○○○台灣分公司帳戶收受支票紀錄、世華聯合商業銀行儲蓄部八
    十七年三月十七日及同年五月十一日世儲字第六一號、第一二０號函確認附表所
    示之１５～１８、之３等五紙支票均存入被告所使用之帳戶兌現、同行儲蓄
    部八十八年十二月十七日世儲字第四０五號函檢送被告前開帳戶存款明細暨八十
    二年至八十六年九月間該帳戶存入之所有交換票據資料明細表、華南商業銀行華
    江分行以八十九年二月十八日華江存字第二八號函檢送如附表之２～９支票影
    本、華南商業銀行西門分行以八十九年一月廿九日華西字第一三號函檢送如附表
    所示之１～９、１２～１９支票影本、台灣中小企業銀行松南分行以八十九年
    一月十七日（八九）松南字第一二六號函檢送如附表所示之１支票影本、第一
    商業銀行北投分行以八十九年三月二十日（八九）一投字第一四四號函檢送之
    之３支票影本附卷可按，另如附表所示之１、之１０、１１等三紙支票雖無
    影本附卷，然依世華聯合商業銀行儲蓄部檢送被告前開帳戶之所有交換票據資料
    明細表所示，該等支票之發票人亦分為展智公司及啟現公司，是本件事證明確，
    被告犯行堪以認定，應予依法論科。
三、核被告所為，係犯刑法第二百十六條、第二百十條之行使偽造私文書罪、同法第
    三百三十六條第二項之業務侵占罪。，其於支票背面盜蓋告訴人長條戳章之行為
    ，為其偽造領款背書私文書之部分行為，不另論罪，而其偽造該私文書後，復持
    向銀行行使請求兌現，其偽造之低度行為應為行使之高度行為所吸收，僅論以行
    使偽造私文書罪。被告先後多次行使偽造私文書及業務侵占行為，均時間緊接，
    所犯均係構成要件相同之罪，均顯係基於概括之犯意而反覆為之，均應依連續犯
    之規定以一罪論，各分別從一重之行使偽造私文書及業務侵占犯行處斷，並加重
    其刑。公訴人起訴事實，雖未敘及被告侵占如附表所示、之１～１４、１９
    、等二十七紙支票之行為，然此與其起訴被告侵占如附表所示之１５～１８
    等四紙支票部分，有連續犯之裁判上一罪法律關係，為起訴效力所及，本院應併
    予審酌。又被告所犯行使偽造私文書罪與業務侵占罪間，有方法、結果之牽連關
    係，應從一重之業務侵占罪論處。爰審酌被告前無前科犯罪紀錄，此次因一時貪
    念致罹刑章，到案後已坦承犯行，並表示悔改之意，然其侵占之金額甚鉅，雖供
    承所侵占之一千餘萬元中，其於在職期間曾以女友支票回補三十二萬六千九百零
    七元並已兌現（此部分為告訴人所是認），復曾自行購買面額一百餘萬元之台灣
    銀行支票當作廠商所付支票交予告訴人，惟其所言縱然屬實，然迄今尚積欠約一
    千萬元之侵占款項未還，且迄未與告訴人達成和解，或取得渠原諒，而其犯罪之
    時間又長達二年有餘等情狀，量處如主文所示之刑。
據上論斷，應依刑事訴訟法第二百九十九條第一項前段，刑法第五十六條、第二百十
六條、第二百十條、第三百三十六條第二項、第五十五條、罰金罰鍰提高標準條例第
一條前段，判決如主文。
本案經檢察官蔡佳玲到庭執行職務
中    華    民    國      八十九      年      八      月      二十五    日
                                      臺灣臺北地方法院刑事第五庭
                                          法  官  林  翠  華
右正本證明與原本無異。
如不服本判決，應於判決送達後十日內，向本院提出上訴狀。
                                          書記官  林  明  龍
中    華    民    國      八十九      年      八      月      三十一    日
附錄本案論罪科刑法條全文：
刑法第二百十條
偽造、變造私文書，足以生損害於公眾或他人者，處五年以下有期徒刑。
刑法第二百十六條
行使第二百十條至第二百十五條之文書者，依偽造、變造文書或登載不實事項或使登
載不實事項之規定處斷。
刑法第三百三十六條
一對於公務上或因公益所持有之物，犯前條第一項之罪者，處一年以上七年以下有期
  徒刑，得併科五千元以下罰金。
二對於業務上所持有之物，犯前條第一項之罪者，處六月以上五年以下有期徒刑，得
  併科三千元以下罰金。
三前二項之未遂犯罰之。
附表：


司法院資訊處製作；財團法人民間司法改革基金會備份。
